【裁判字號】    98,交聲,1117
【裁判日期】    980624
【裁判案由】    聲明異議
【裁判全文】
臺灣高雄地方法院交通事件裁定      98年度交聲字第1117號
原處分機關  高雄市政府交通局
異  議  人  甲○○
上列受處分人因違反道路交通管理處罰條例案件，對於高雄市政
府交通局交通事件裁決中心民國98年4 月14日所為之處分（原處
分案號：高市交裁字第裁32-Z00000000號）聲明異議，本院裁定
如下：
    主  文
異議駁回。
    理  由
一、按汽車行駛於高速公路、快速公路或設站管制之道路，不遵
    使用限制、禁止、行車管制及管理事項之管制規則而行車速
    度超過規定之最高速限者，處汽車駕駛人新臺幣（下同）
    3,000 元以上6,000 元以下罰鍰，並記違規點數1 點，道路
    交通管理處罰條例第33條第1 項第1 款、第63條第1 項第1
    款分別定有明文。又違規車種為小型車，超速超過20公里，
    未滿40公里，於期限內繳納或到案聽候裁決者，統一裁罰基
    準為3,500 元，亦有違反道路交通管理事件統一裁罰基準及
    處理細則第2 條及違反道路交通管理事件統一裁罰基準表可
    參。
二、原處分意旨略以：異議人即受處分人甲○○，於98年3 月14
    日下午3 時48分許，駕駛車牌號碼4519-TE 號自小客貨車，
    行經國道3 號北向374.4 公里處，經雷射測速儀測定行車速
    度達135 公里，為警攔停並以違反該路段速限110 公里即超
    速25公里為由，當場製單舉發。原處分機關乃依道路交通管
    理處罰條例第33條第1 項第1 款、第63條第1 項第1 款、違
    反道路交通管理事件統一裁罰基準及處理細則第43條、第44
    條、67條及違反道路交通管理事件統一裁罰基準表之規定為
    由，於98年4 月14日裁處受處分人罰鍰3,500 元，並記違規
    點數1 點，有內政部警政署國道公路警察局公警局交字第Z0
    0000000 號舉發違反道路交通管理事件通知單、高雄市政府
    交通局高市交裁字第裁32-Z00000000號違反道路交通管理事
    件裁決書各1 紙在卷可稽。
三、聲明異議意旨略以：異議人即受處分人（下略稱異議人）在
    98年3 月14日駕駛車號4519-TE 自小客車載著家人北上善化
    ，約在下午3 時45分時，異議人前方、右方外車道均有車輛
    行駛時，見前方路肩測速照相桿旁之警車揮舞紅旗，本以為
    攔檢前車或右方外車道小客車，不知何故數分鐘後即被警車
    攔下，員警查詢異議人資料後即指出雷射槍上的數字135 ，
    並稱異議人有超速行駛之情形，惟異議人皆依規定速限110
    行駛，且行進中遠看就發現有測速照相桿及警車，並沒有超
    速的道理，況僅憑目視瞄準目標，本即有誤判之可能，射擊
    瞄準某處，豈會一定打中該處，為此聲明異議，請求撤銷原
    處分等語。
四、經查：
  (一)異議人於98年4 月15日收受上開裁決書後，依道路交通案件
    處理辦法第13條之規定，於同年月23日向高雄市政府交通局
    交通事件裁決中心提出異議狀，再由該機關轉送本院審理，
    有送達證書、交通事件裁決中心收文章在卷可查，足認其聲
    明異議於接到裁決書之翌日起20日內提出，程序上應屬適法
    ，合先敘明。
  (二)異議人於上述時間駕駛上開自小客貨車行經上開地點（路段
    速限為110 公里），並經警以雷射測速儀鎖定後攔停，由警
    方會同異議人檢視測速儀顯示車速為135 公里等情，有內政
    部警政署國道公路警察局第五警察隊98年4 月8 日公警五交
    字第0980570269號函附卷可稽，且為異議人所坦認，首堪認
    定。
  (三)又本件舉發員警鍾維光當日所使用之測速儀器係KUSTOM牌PR
    PLASER型PL23312 號之非照相式雷射測速儀，甫於97年12月
    16日經我國經濟部標準檢驗局檢定合格在案，有效期限迄98
    年12月31日，有田寮分隊雷達測速設備例行性檢測表、雷射
    測速儀檢定合格證書各1 紙在卷可稽，是本件上開雷射測速
    儀器業經我國專責機關檢驗合格，且該儀器測速時間為98年
    3 月14日，亦在上開檢定合格有效期間之內，足認本件逕行
    舉發時，上開雷射測速儀器操作功能應屬正常且具備測速之
    準確性無疑。又本件雷射測速儀器，其測速原理、使用方式
    ，係以雷射光束瞄準單一受測目標進行偵測，不受其他車輛
    干擾，操作方式係值勤人員手持雷射槍瞄準同向後方來車，
    雷射槍如類似手槍扳機設計，以食指扣扳機時發射雷射光束
    瞄準受測目標車輛，雷射槍螢幕會顯示紅色光點並瞄準車輛
    引擎蓋或水箱部分，此時螢幕上會顯示車輛行速及測量距離
    ，如測得超出該路段速限之車輛，食指放開扳機，則相關數
    據會鎖定並顯示於螢幕上，有內政部警政署國道公路警察局
    第五警察隊98年4 月8 日公警五交字第0980570269號、98年
    5 月25日公警五交字第0980503090號函附卷可參，核與證人
    即舉發員警鍾維光之證述相符，是雷射測速槍於正常使用情
    形下，本具有可於極短時間內完成，且測得數據具有高度準
    確之優點，因而，當員警以雷射測速槍紅色光點瞄準被測車
    輛，經鎖定該單一車輛後，槍內螢幕即顯示其速度及施測者
    之距離，縱有他車前後行駛、雙排併行，其偵測並不受其他
    車輛行進之影響；抑且，基於雷射測速儀係應用物理學之簡
    單事實「光速比車速快很多」，瞄準、擊發至回傳數據之過
    程較車輛行進速度為快，自與一般當兵之射擊明顯有別，是
    內政部警政署國道公路警察局第五警察隊回函表示：雷射槍
    測速器瞄準後擊中非瞄準車輛之機率為零（見卷附該單位98
    年6 月9 日公警五交字第0980503309號函），自有所據。異
    議人一再質疑雷射槍測速器可能發生射擊後準確性有誤之問
    題，應係未知雷射槍測速器原理而生之誤認，要非可採。
  (四)異議人固另以當日雷射槍測速器螢幕上僅顯示測得之車速，
    並無被瞄準車輛之影像，因而質疑該車速並非自其駕駛之小
    客車所測得云云，惟道路交通違規常偶發於瞬間，本難以期
    待所有違規情事均能有影像存證，而應依具體個案情節之不
    同，就現有證據及其他客觀情狀加以斟酌判斷，認定事實。
    本件舉發警員鍾維光於調查程序中證稱：我在扣扳機的時候
    ，我可以在視窗中很清楚看到射擊是哪一台車，螢幕上有一
    個紅點，可以針對要測的該部車的車速，紅點打在該部車車
    上，可以非常清楚地看到等語，是員警在使用雷射槍測速器
    進行瞄準時，既得以清楚觀看到被瞄準車輛，在視覺記憶停
    留的短暫時間內立即進行違規車輛之攔停，應亦無錯攔非違
    規車輛之虞，是異議人前揭所辯，亦非可採。
五、綜上所述，原處分機關依道路交通管理處罰條例第33條第1
    項第1 款、第63條第1 項第1 款之規定，裁處異議人罰鍰3,
    500 元、即無違誤。受處分人猶執前詞，指摘原處分不當，
    為無理由，應予駁回。
六、依道路交通案件處理辦法第19條前段，爰裁定如主文。
 中    華    民    國    98    年    6    月    24    日
                   交通法庭    法  官   王  琁
上正本證明與原本無異
如不服本裁定，應於收受送達後5 日內向本院提出抗告狀。
中    華    民    國    98    年    6     月    24    日
                               書記官   黃國忠


司法院資訊處製作；財團法人民間司法改革基金會備份。
